臺灣高等法院臺南分院刑事判決　　　　　　　　九十三年度上訴字第三九一號　Ａ
　　　上　訴　人
　　　即　被　告　戊　○　○
　　　共　　　同
　　　指定辯護人　本院公設辯護人　乙　○　○
右上訴人因強盜等案件，不服中華民國九十三年三月十八日台灣台南地方法院九十三
年度訴字第十九號第一審判決（起訴案號：台灣台南地方法院檢察署九十二年度偵字
第一三五六三號），提起上訴，本院判決如左：
      主      文
原判決撤銷。
戊○○、甲○○共同意圖為自己不法之所有，攜帶兇器於夜間侵入住宅，以強暴至使
不能抗拒，而取他人之物未遂，各處有期徒刑肆年。扣案黑色頭套參個、黑色手套貳
雙、膠帶貳捲均沒收。
      事      實
一、【竊取車牌部分】
    戊○○與甲○○，為準備至台南縣關廟鄉下湖村四之十三號丁○○家犯案時，有
    改裝後小客車車牌，可供使用，乃萌竊取小客車車牌之犯意，而共同意圖為自己
    不法所有，先於民國（下同）九十二年八月底某日某時，由戊○○駕車搭載甲○○，前往台南市○○路台糖加油站旁，戊○○在旁把風，另由甲○○持客觀上，
    足為兇器螺絲起子一把（未扣案），先鬆開由賴秀香所駕駛（車主為賴秀燕，係
    賴秀香胞姊）停於路旁ＵＣ—五七三九號小客車車牌螺絲，以此方式，竊得ＵＣ
    —五七三九號車牌二面（嗣於九十二年十一月廿八日，經己○○發現失竊報案）
    ，得手後，甲○○即將供犯案用螺絲起子丟棄。
二、【強盜財物部分】
    旋戊○○、甲○○即共同意圖為自己不法之所有，於九十二年九月九日晚上十時
    許，二人均戴頭套蒙面及手套，由戊○○手持膠帶二捲及客觀上足供凶器使用Ｂ
    Ｂ彈玩具手槍一把（未扣案），並由甲○○駕駛９Ｔ─３７１０號小客車（車主
    為王俊生，係甲○○胞弟，甲○○於犯案前，即以黑色膠帶，黏貼車牌，將車號
    ３貼成８，１貼成４，使車號在外觀上，成為９Ｔ─８７４０號，以免遭查記車
    號）搭載戊○○，至台南縣關廟鄉下湖村四之十三號丁○○住處行竊，車抵該處
    後，渠等二人即由丁○○住處大門（未關）侵入住宅（侵入住宅未據告訴），然
    進入後，發現丁○○在家，乃起意行強，由甲○○以膠帶，貼住丁○○嘴巴、眼
    睛等處，並綑綁丁○○手腳，使其無法動彈，致丁○○無法抗拒後，再由渠二人
    搜刮屋內財物。嗣因未發現有價值財物，乃空手趨車離去而強盜未遂。
三、嗣丁○○掙脫後，即出外高喊被搶，適鄰人郭家誠發覺，記下該白色小客車車號
    ９Ｔ—８７４０號（正確車號應為９Ｔ—３７１０號）報警，經警循線查知戊○○、甲○○藏身處後，即於九十二年十二月十二日上午八時卅分許，在台南市○○路卅一號五之四，查獲甲○○，並扣得供作案用工具膠帶二捲、黑色頭套三個
    、黑色手套二雙及賴秀香遭竊ＵＣ—五七三九號車牌二面。旋於九十二年十二月
    十二日上午九時卅分，在台南縣永康市○○街六十巷一號六樓之三，經警再拘獲
    戊○○，而查悉上情。至戊○○所持模型玩具手槍一把，於犯案後，戊○○即交
    與甲○○，經甲○○將其丟棄於省道雜草中。
四、案經台南縣警察局歸仁分局報請台南地方法院檢察署偵查起訴。
      理      由
一、訊據上訴人即被告戊○○、甲○○，對於右揭事實，均坦承不諱，僅被告戊○○
    辯稱：伊未以玩具手槍，擊打黃某頭部云云。惟查：
  (一)右揭事實，業據被告戊○○、甲○○於警偵訊及審理時坦承不諱（詳警卷四至一
    四頁，偵查卷九至十、廿五至廿六頁，原審卷十三至十七、六四頁，本院卷卅九
    、四十頁），核與被害人己○○、丁○○、丙○○於警訊指訴相符（詳警卷十五
    至十九頁、偵查卷卅三頁），並經目擊證人郭家誠於警偵訊證稱：九十二年九月
    九日晚上十時許，我看到一部９Ｔ─８７４０號白色ＢＭＷ小客車，停在被害人
    丁○○家前面，我看到二個人，從被害人黃近丁家中跑出，就將那部車開走，我
    當時目擊搶嫌一人，該搶嫌約一百七十公分，體型壯碩，至長相我沒有看清楚，
    身著短褲，然後就聽到被害人喊救命，當時被害人口及手，有被貼膠帶等語（詳
    警卷廿頁背面，偵查卷十九頁）。參酌現場遺留膠帶，經送刑事警察局鑑定結果
    ：膠帶上指紋經比對結果，與甲○○左環指指紋相符等情，有刑事警察局九十二
    年十月九日刑紋字第○九二○一八二一五一號鑑驗書在卷可按（詳警卷卅一頁）
    。此外有贓物認領保管單一紙、車籍作業系統查詢認可資料二份、車牌遺失證明
    單二份、照片九紙及扣案黑色頭套三個、黑色手套二雙、膠帶二捲可資佐證（詳
    警卷五十至五四、卅六至卅八、四一至四五頁）。被告自白，核與事實相符，被
    告所供，自可採信。
  (二)至起訴書認，戊○○以玩具手槍，擊打黃某頭部，使其就範，固據告訴人供陳在
    卷。然為被告戊○○否認，辯稱：伊未以玩具手槍，擊打丁○○頭部等詞。經查
    ：該事實，除告訴人指訴外，未有其他證據足資證明。衡情，被告戊○○既已坦
    承，有以膠帶，綑綁被害人丁○○，然後在客廳尋找財物之加重強盜犯行。倘被
    告戊○○有以玩具手槍，擊打被害人，則此部分與加重強盜罪成立無涉之犯行，
    戊○○殊無否認必要。況被害人亦未提出傷害告訴。故尚難徒憑告訴人片面指訴
    ，即遽認被告戊○○，有以玩具手槍，擊打被害人丁○○頭部。然該事實存否，
    尚無礙被告戊○○、甲○○，渠等已成立加重強盜犯行，附此敘明。
  (三)綜上各情，本件被告二人加重竊盜及加重強盜未遂犯行，事證明確，均堪認定。
二、論罪科刑：
  (一)【竊取車牌部分】
    查被告戊○○、甲○○，於九十二年八月底某日某時，由被告甲○○攜帶犯案用
    螺絲起子一把，共同竊取ＵＣ—五七三九號車牌二面，而被告甲○○所持螺絲起
    子一把，於客觀上足對人生命、身體、安全構成威脅，雖被告二人攜帶之，並無
    行兇意圖，然刑法第三百廿一條第一項第三款攜帶兇器加重竊盜罪，係以行為人
    攜帶兇器竊盜，為其加重條件。又所謂兇器，種類並無限制，凡客觀上，足以對
    人生命、身體、安全構成威脅，而具有危險性兇器，均屬之，且祇須行竊時，攜
    帶此種具有危險性兇器為已足，不以攜帶之初，有行兇意圖為必要（最高法院七
    十九年台上字第五二五三號判例參照）。則上開被告二人所為，核均係犯刑法第
    三百廿一條第一項第三款攜帶兇器加重竊盜罪。
  (二)【強盜財物部分】
  (1)又被告戊○○、甲○○於九十二年九月九日晚上十時許，由被告戊○○持ＢＢ彈
    玩具手槍一把，被告二人於侵入被害人丁○○住宅後，旋發現丁○○在家，即由
    被告甲○○以膠帶，貼住丁○○嘴巴、眼睛等處，並綑綁丁○○手腳，使其無法
    動彈，致丁○○無法抗拒後，再由渠等二人搜刮屋內財物，嗣因未發現有價值財
    物，乃空手趨車離去而未遂，則被告戊○○所持玩具手槍，雖未扣案，致無法鑑
    定有無殺傷力，而不能認定是否為管制槍械，但該玩具手槍，業經被告戊○○於
    本院供承，若很用力打，則會受傷等語（詳本院卷五七頁），足徵該玩具手槍，
    於客觀上，足以對人生命、身體、安全構成威脅，而為具有危險性兇器；又被告
    二人自白侵入被害人家中時，係九十二年九月九日晚上十時十分許，與目擊證人
    郭家誠所稱時間，為該日晚上十時許，略有出入。然被告犯案，應無隨時注意犯
    案時間係幾分幾秒發生，被告二人明確供承，係晚上十時十分許，核與常情有違
    ；反觀證人郭家誠所稱案發時間，為晚上十時許，符合一般常情，應較為可信。
    又依中華民國九十二年台南地區日出日沒時刻表，九十二年九月九日，日落時分
    為十八時十分許（即晚上六時十分），有中華民國九十二年日出日沒時刻表在卷
    可查（詳本院卷七十頁）。由此可見，被告二人犯案時，已屬夜間，亦堪認定。
  (2)次按強盜與竊盜，二者僅係取得財物手段不同，至意圖為不法所有，以非法方法
    取得他人財物，則無差異。原審認被告原有犯意，固在行竊，但於侵入住宅後，
    在尚未著手竊取財物前，即因被事主發覺，而起意行強，並將事主抓傷，而劫取
    財物，其意圖為不法所有，而取得他人財物犯意，仍相一貫，僅於中途變更竊取
    手段為強取手段而已，其應成立強盜罪，應無可疑。至原本係基於竊盜犯意而成
    ，但其後所用手段，由竊盜變為強盜，則其強盜前竊盜行為，即應為強盜行為一
    部，自不另論（最高法院廿四年上字第四六七三號判例參照）。
  (3)查被告二人攜帶客觀上足供凶器使用玩具手槍，於夜間侵入丁○○住宅，雖原擬
    行竊，然因被告二人，甫進入丁○○家中，即發現丁○○在家，乃於著手行竊前
    ，即起意行強，而由被告甲○○以膠帶，貼住丁○○嘴巴、眼睛等處，並綑綁丁○○手腳，使其無法動彈，致丁○○無法抗拒後，再由渠等二人，搜刮屋內財物
    ，被告二人，意圖為不法所有，取得他人財物犯意，仍相一貫，僅於著手前，變
    更其竊取手段，為強取手段而已，應成立強盜罪，應無可疑。至被告夜間侵入住
    宅，雖係本於竊盜犯意而為，但其後所用手段，因已由竊盜變為強盜，則被告強
    盜前之竊盜行為，應即為強盜行為一部，依前判例意旨，應僅論以被告強盜罪刑
    ，即足以評價渠等不法行為。查被告二人，係攜帶可供凶器使用玩具手槍，於夜
    間侵入住宅，而強盜未遂。被告二人，顯以刑法第三百二十一條第一項第一款、
    第三款所示情形，而犯強盜未遂罪。核被告二人所為，均係犯刑法第三百卅條第
    二項、第一項加重強盜未遂罪。
  (三)被告二人間，就上開加重竊盜及加重強盜未遂犯行，彼此間，均有犯意聯絡及行
    為分擔，皆為共同正犯。又被告二人，所犯加重強盜未遂罪，其犯行尚處於未遂
    階段，爰依刑法第廿六條前段規定，減輕其刑。被告二人竊取車牌目的，係在供
    其強盜使用，故被告二人，所犯加重竊盜及加重強盜罪間，顯有目的手段牽連關
    係，為牽連犯，應依刑法第五十五條後段規定，從一重以加重強盜未遂罪處斷。
三、原審以被告罪證明確，因予論罪科刑，固非無見。惟查：被告戊○○所持玩具手
    槍，雖未扣案，致無法鑑定，有無殺傷力，然持該玩具手槍，以攻擊他人身體，
    仍足使人身體致傷，於客觀上，足對人生命、身體、安全構成威脅，自屬具有危
    險性兇器，原審未予審究，即有未洽。被告戊○○上訴意旨，以其未以玩具槍，
    傷害被害人；被告甲○○上訴意旨，以原審法官已表示，如坦承犯行，可減輕其
    刑，然原審法官判決結果，竟依檢察官求刑，仍判處被告徒刑四年，卻未減輕；
    而均指原判決量刑過重云云。然被告二人先竊取他人車牌，供掩飾日後強盜犯罪
    用，復持玩具手槍，侵入住宅，為強取他人財物，而將被害人綑綁，被告犯罪手
    法，對被害人身心，影響匪輕，造成社會秩序，危害甚鉅，原審對被告二人，各
    處有期徒刑四年，符合罪刑相當原則，被告上訴意旨，均指摘原判決量刑過重，
    自均無可取。惟原判決既有可議，即屬無可維持，應由本院將原判決撤銷改判。
    爰審酌被告二人，年輕力盛，不思自力更生，竟竊取他人車牌，供掩飾日後強盜
    犯罪用，復持玩具手槍，侵入住宅，強取他人財物，將被害人綑綁，犯罪手段對
    被害人身心，影響匪輕，造成社會秩序，危害甚鉅，然強盜部分犯行，被告並未
    取得財物，念及彼等素行尚佳，僅因年輕識淺，思慮未臻成熟，均已坦承犯行，
    深表悔意，犯後態度良好等一切情狀，量處如主文第二項所示之刑，以資懲儆。
四、扣案黑色頭套三個、黑色手套二雙、膠帶兩捲，係被告戊○○、甲○○所有，供
    本件犯罪所用，已據被告二人供承在卷，應依刑法第三十八條第一項第二款規定
    ，宣告沒收。至未扣案螺絲起子一支及玩具手槍一把，雖均為被告所有，分別供
    犯強盜所用，然既未扣案，且被告甲○○陳明，已於犯案後均予丟棄等語，為免
    將來執行困難，爰不併為沒收諭知。另扣案水果刀一支，核與本件犯罪無關，不
    另為宣告沒收，併此敘明。
據上論結，應依刑事訴訟法第三百六十九條第一項前段、第三百六十四條、第二百九
十九條第一項前段，刑法第二十八條、第三百二十一條第一款、第三款、第三百三十
條第二項、第一項、第五十五條、第三十八條第一項第二款，判決如主文。
本案經檢察官楊治宇到庭執行職務。
中    華    民    國      九十三      年      七      月      一        日
                                  臺灣高等法院臺南分院刑事第六庭
                                      審判長法官  蔡    崇    義
                                            法官  許    進    國
                                            法官  董    武    全
右正本證明與原本無異。
如不服本判決，應於判決送達後十日內向本院提出上訴狀，其未敘述理由者並應於提
出上訴狀後十日內向本院補提理由書（應附繕本)。
                                      法院書記官  黃    全    忠
中    華    民    國      九十三      年      七      月      九      日
附錄法條：
刑法第三百廿一條第一項第一、三款：
犯竊盜罪而有左列情形之一者，處六月以上、五年以下有期徒刑：
一  於夜間侵入住宅或有人居住之建築物、船艦，或隱匿其內而犯之者。
三  攜帶兇器而犯之者。
刑法第三百廿八條第一項：
意圖為自己或第三人不法之所有，以強暴、脅迫、藥劑、催眠術或他法，至使不能抗
拒，而取他人之物或使其交付者，為強盜罪，處五年以上有期徒刑。
刑法第三百卅條：
犯強盜罪而有第三百廿一條第一項各款情形之一者，處七年以上有期徒刑。
前項之未遂犯罰之。
